【裁判字號】    90,交易,60
【裁判日期】    900717
【裁判案由】    業務過失傷害
【裁判全文】
臺灣屏東地方法院刑事判決                            九十年度交易字第六號
    公  訴  人  臺灣屏東地方法院檢察署檢察官
    被      告  丙○○
    選任辯護人  林錦芬
右列被告因過失傷害案件，經檢察官提起公訴（八十九年度偵字第六八一五號），本
院判決如左：
    主  文
丙○○從事業務之人，因業務上之過失傷害人，處有期徒刑肆月，如易科罰金，以參
佰元折算壹日。
    事  實
一、丙○○任職於屏東客運公司，擔任駕駛營業大客車運載乘客工作，為從事駕駛業
    務之人，民國八十九年九月二十九日上午九時四十分許，其駕駛車牌號碼ＦＺ─
    五０九號營業大客車，由北往南，沿屏東縣潮州鎮○○路直行，途經四維路與敦
    化路交叉路口，欲左轉進入往東向之敦化路方向行駛時，本應注意汽車行駛應注
    意車前狀況，並隨時採取必要之安全措施，又行駛至交岔路口，轉彎車應讓直行
    車先行，而依當時情形，又無不能注意之情事，竟疏於注意，駕駛前揭大客車未
    注意車前狀況採取必要之安全措施，逕自左轉欲進入敦化路，致與沿四維路由南
    向北行駛至該交岔路口之由乙○○所騎乘車牌號碼ＭＰＹ─八００號重機車（後
    載甲○○○）發生碰撞，致乙○○等人人車倒地，其中乙○○受有左脛骨骨折、
    左顴骨骨折、右邊第八、九根肋骨骨折、左邊第九根肋骨骨折、頭部外傷併腦挫
    傷性前額葉出血、胸部挫傷、臉部擦傷等傷害，另甲○○○左側脛腓骨開放性併
    粉碎性骨折之傷害。丙○○於肇事後，即行報警而為自首。
二、案經乙○○、甲○○○訴請屏東縣警察局潮州分局報請台灣屏東地方法院檢察署
    檢察官偵查起訴。
    理  由
一、訊據被告丙○○固坦承右揭車禍肇事，致告訴人乙○○、甲○○○二人受傷之事
    實，惟矢口否認有何過失傷害之犯行，辯稱：伊並無過失，伊將車輛停在肇事地
    點，已讓對向機車二、三輛先行，係乙○○騎乘機車從對向駛來時，不知何故未
    靠邊行駛，自行撞到伊所駕駛大客車左前方所致等語。經查：（一）被告右揭犯
    罪事實，除其自承其所駕駛之大客車確有與告訴人乙○○所騎乘機車發生相撞，
    致告訴人二人受傷外，並據告訴人二人指述歷歷。（二）依肇事現場相片所示（
    警卷照片第一幀）被告所駕駛之大客車，於交叉路口斜向對向車道已妨害對向直
    行車之先行，縱係機車欲直行，亦屬非易，是被告所辯其於該處靜止待轉，已讓
    對向機車二、三輛先行云云非得遽採，次查被告所駕駛大客車與被害人機車之撞
    擊點，係大客車前保險桿最左側之突出部位（相對於南北方向而突出之部位）與
    機車之左前側邊（警卷照片第三、四幀），再依道路交通事調查報告表及現場照
    片所示（警卷照片第一、二幀），被害人機車撞擊後係自該撞擊點向東彈移，非
    向東北或北，故機車受有西向東力量之撞擊應堪認定，是被告縱係於該處待轉，
    惟其撞擊機車前應係行進中左轉之動態堪可認定。次查被害人駕駛之機車由北往
    南已橫越敦化路，又撞擊點亦非在大客車之車身右側，是自無直行車尚未進入交
    岔路口而轉彎車已達中心處開始轉彎之情形。綜上所述，被告駕駛之大貨車行駛
    至交岔路口，轉彎車應讓直行車先行惟仍逕自左轉堪以認定。（三）被告於警訊
    中供稱：「我先停車待轉，突然一輛重機車ＭＰＹ－八○○號就衝過來撞及我左
    前方等語」，惟依本院卷附照片第一、三幀所示，被害人來車方向視距良好，參
    以上揭所述碰撞之撞擊力係以被告為主，足見被害人行車速度非快，苟被告注意
    車前狀況採取必要安全措施，當不致肇事，故被告未注意車前狀況採取必要安全
    措施亦堪認定。
二、按轉彎車應讓直行車先行，駕駛人應注意車前狀況，並隨時採取必要之安全措施
    ，道路交通安全規則第一百零二條第一項第六款、第九十四條第三項分別定有明
    文。被告於右揭時地駕車本應注意上揭規定，且依當時情形，視距良好此有肇事
    現場照片可按，又無不能注意之情形，乃竟疏於注意，轉彎車應讓直行車先行之
    規定，復未警戒車前狀況，採取適當之安全措施，致肇事使告訴人受傷，其有過
    失堪以認定。本件經送台灣省高屏澎區車輛行車事故鑑定委員會鑑定結果亦認被
    告未讓直行車先行為肇事原因。而告訴人等因本件車禍受有事實欄所列之傷害，
    亦有證斷證明書在卷可稽，被告過失駕駛肇事與被害人等之傷害間，具相當因果
    關係應堪認定。本件事證明確，被告犯行堪以認定。
三、至本件送台灣省車輛行車事故覆議鑑定委員會覆議，雖認被害人乙○○駕駛機車
    ，行經行車管制號誌交岔路口，未注意車前狀況，為肇事次因，惟查被告係左轉
    行進中撞擊被害人所駕駛之機車已如前述，被告所駕駛之大客車非靜止之狀態，
    覆議上揭意見容有未洽。
四、被告丙○○為從事駕駛業務之人，其於執行業務中肇事致被害人受有傷害，核被
    告所為，係犯刑法第二百八十四條第二項前段之業務過失傷害罪。其以一個過失
    行為，同時造成告訴人乙○○、甲○○○受有傷害，為想像競合犯，應從一重之
    業務過失傷害罪處斷。又被告於肇事後，即行報案自首接受裁判，有道路交通事
    故調查報告上報案人欄在卷可按，應依刑法第六十二條減輕其刑。茲審酌被告過
    失之程度，告訴人所受傷勢均非輕，犯後否認犯行未見悔意，肇事後雖未與告訴
    人等達成和解惟告訴人請求賠償之數額合計高達二百七十餘萬元，此有附帶民事
    起訴狀可按等一切情狀，爰量處如主文所示之刑，並諭知如易科罰金之折算標準
    。查被告行為後，刑法第四十一條於九十年一月十日修正公布，並自同年月十二
    日生效，本件被告所犯最重本刑為一年以下有期徒刑之罪，舊法未較有利於被告
    ，自應依刑法第二條第一項前段規定，適用修正後刑法第四十一條之規定為易科
    罰金之諭知。
據上論斷，應依刑事訴訟法第二百九十九條第一項前段，刑法第二條第一項前段、第
二百八十四條第二項、第五十五條、第六十二條前段、第四十一條第一項前段，罰金
罰鍰提高標準條例第一條前段、第二條判決如主文。
中      華      民      國      九十      年      七      月    十七    日
                                      臺灣屏東地方法院交通法庭
                                          法  官    郭書豪
右正本證明與原本無異。
對於本判決如有不服應於收受送達後十日內向本院提出上訴書狀上訴於台灣高等法院
高雄分院並按他造當事人之人數附具繕本。
                                          書記官    潘豐益
中      華      民      國      九十      年      七      月    十七    日
附錄本判決論罪之法條：
中華民國刑法第二百八十四條第二項
從事業務之人，因業務上之過失傷害人者，處一年以下有期徒刑、拘役或
一千元以下罰金，致重傷者，處三年以下有期徒刑、拘役或二千元以下罰
金。


司法院資訊處製作；財團法人民間司法改革基金會備份。
